【裁判字號】    99,易,217
【裁判日期】    990204
【裁判案由】    妨害名譽
【裁判全文】
臺灣臺中地方法院刑事判決               99年度易字第217號
公  訴  人  臺灣臺中地方法院檢察署檢察官
被      告  乙○○
上列被告因妨害名譽案件，經檢察官提起公訴（九十八年度調偵
字第四五五號），本院裁定進行簡式審判程序，判決如下：
    主    文
乙○○公然侮辱人，處拘役貳拾日，如易科罰金，以新臺幣壹仟
元折算壹日。
    犯罪事實
一、乙○○因其女陳若嬋於民國九十八年三月十八日騎乘機車發
    生車禍，延至同年月二十五日上午死亡，惟乙○○認為陳若
    嬋在該段期間處於精神恍惚狀態，且與陳若嬋於九十八年一
    月間前往「新聖整形外科診所」（下稱新聖診所）接受丙○
    ○醫師施行隆乳整形手術有關，並質疑丙○○醫療行為失當
    （丙○○所涉業務過失致人於死案件，現由檢察官偵查中）
    而心生不平。詎乙○○竟基於公然侮辱之犯罪故意，先於九
    十八年五月六日上午七時許，在臺中市○○○路○段八十一
    號四樓新聖診所之樓下大門及後門入口處，分別擺放掛有「
    新聖診所丙○○」白布之棺木各一具，並丟灑冥紙在棺木周
    圍地面上；又接續於九十八年五月十二日上午某時，在上址
    診所樓下面臨臺中港路一段之安全島上，懸掛「新聖診所醫
    療？丙○○」、「新聖診所醫療？瑋珊」（瑋珊係該診所之
    護士，就公然侮辱部分未據告訴，下同）之白布條；再接續
    於九十八年五月十三日下午一時許，又在上址診所樓下後門
    入口處，擺放掛有「新聖診所醫療？丙○○」、「新聖整型
    瑋珊○丙○○」白布於兩側之棺木一具，並丟灑冥紙在棺木
    周圍地面上。乙○○即以上開擺放棺木、丟灑冥紙及懸掛白
    布條等抽象方式，暗指丙○○之診療行為致使病患死亡，冀
    圖貶低其社會評價而侮辱丙○○。
二、案經丙○○訴由臺中市警察局第一分局報請臺灣臺中地方法
    院檢察署檢察官偵查起訴。
    理    由
一、本件被告乙○○於準備程序中，先就上開犯罪事實為有罪之
    陳述，且所犯係死刑、無期徒刑、最輕本刑為三年以上有期
    徒刑以外之罪，經本院告知簡式審判程序之旨，並聽取檢察
    官及被告之意見後，依刑事訴訟法第二百七十三條之一第一
    項之規定，裁定進行簡式審判程序，先此敘明。
二、上開犯罪事實，業據被告乙○○於警詢及偵審中坦承不諱，
    核與證人即告訴人丙○○於警詢及偵查時指證之情節相符，
    並經證人即該診所大樓管理人員梁春台、簡英華於警詢時證
    述明確，復有照片十八張、新聖整形外科診所麻醉同意書、
    手術同意書、澄清綜合醫院中港分院診斷證明書、臺灣臺中
    地方法院檢察署相驗屍體證明書各一份附卷可稽，足徵被告
    前揭自白應屬實情。而告訴人丙○○係開設新聖診所從事診
    療業務之人，被告以白布條書寫該診所名稱及醫師姓名，並
    將之懸掛於棺木兩旁復丟灑冥紙，依一般民眾對於在醫療院
    所外採行抬棺抗議舉動之認知而言，當可辨識上開物品之設
    置，係在暗指新聖診所之醫師即告訴人丙○○誤診致使病患
    死亡，而非以此詛咒或恐嚇告訴人丙○○之生命安全，此觀
    被告於九十九年一月二十一日本院準備程序中供稱：「……
    所以我將棺木放置門口及灑冥紙是要讓別人知道我女兒的死
    與告訴人的醫療行為有關，並非要對告訴人不利。」等語，
    其理益明。是以被告前揭所為，自已影響於一般民眾對於告
    訴人丙○○能否安全、妥適執行醫療業務之認知，進而貶低
    告訴人丙○○之社會評價。至於被告雖有表達個人意見之自
    由，然其自由權利之行使仍非漫無限制，尤其被告之女陳若
    嬋係因發生車禍事故不幸身亡，與告訴人丙○○從事隆乳整
    形手術之關連性並不顯著，如非採行訴訟途徑靜待司法機關
    及專業機構之分析判斷，實難逕謂二者之間有何因果連繫。
    乃被告竟無視於此，率然以前揭抽象方式貶低告訴人丙○○
    之名譽，顯已超逾一般人所得忍受他人行使自由權利之範圍
    ，被告具有公然侮辱之犯罪故意應屬明灼。綜上所陳，本案
    事證已臻明確，被告犯行至堪認定。
三、核被告乙○○所為，係犯刑法第三百零九條第一項之公然侮
    辱罪。被告先後於九十八年五月六日、十二日及十三日，分
    別以前揭擺放棺木、丟灑冥紙及懸掛白布條之方式，公然侮
    辱告訴人丙○○之名譽，均係基於質疑告訴人丙○○醫療疏
    失致使陳若嬋死亡之目的而為，且前後舉措相互呼應，方法
    雷同，被告顯係基於同一犯意，在時、空密接之狀態下侵害
    同一法益，客觀上自難率予割裂評價，應屬單一公然侮辱犯
    罪之數個舉動接續實行，為接續犯。公訴意旨就前揭被告於
    九十八年五月十二日及十三日之公然侮辱犯行，雖未詳載於
    犯罪事實欄內，惟告訴代理人阮春龍律師已於九十八年八月
    五日補提之告訴理由狀中，載述被告上開犯行並指其妨害名
    譽（僅於狀紙中誤引誹謗罪之條文），且此部分亦與業經記
    明公訴意旨之九十八年五月六日公然侮辱犯行有接續犯之實
    質上一罪關係（最高法院九十六年度台上字第七八七號刑事
    判決參照），應為起訴效力所及，基於審判不可分原則，本
    院自應併予審究。爰審酌被告驟然遭逢愛女車禍身亡，情緒
    激動雖在所難免，惟其竟僅憑一己之臆測想像，未待有何明
    確依據，即以前揭擺放棺木、丟灑冥紙及懸掛白布條之方式
    ，暗指告訴人丙○○醫療行為失當而致人於死，所為亦難認
    允洽；且其先後三次公然侮辱告訴人丙○○，反覆侵害告訴
    人丙○○之名譽權，被告犯罪所生危害尚難輕忽；再參以被
    告犯罪目的、動機、手段、於本案警詢及偵審期間均坦承犯
    行之態度、具有高中畢業學歷之智識程度等一切情狀，量處
    如主文所示之刑，併諭知易科罰金之折算標準，以示懲儆。
四、末查被告行為後，刑法第四十一條先於九十八年一月二十一
    日經修正公布，並於九十八年九月一日施行，惟其主要係就
    易科罰金者得改易服社會勞動而為修正規定，屬於執行事項
    之法律變動，而與裁判量刑事項無涉，就本件被告得易科罰
    金之條件及折算標準均未生法律變更；又刑法第四十一條修
    正條文另於九十八年十二月三十日經總統以華總一義字第０
    九八００三二五四九一號令公布，並於九十九年一月一日施
    行，惟該部分之修正條文僅涉及數罪併罰時之易刑期間限制
    ，與本案被告僅犯一罪之情形無關，均不生新舊法比較之問
    題，應依一般法律適用原則，逕行適用裁判時法即現行刑法
    第四十一條第一項規定，併予敘明。
據上論斷，應依刑事訴訟法第二百七十三條之一第一項、第二百
九十九條第一項前段，刑法第三百零九條第一項、第四十一條第
一項前段，刑法施行法第一條之一第一項、第二項前段，判決如
主文。
本案經檢察官甲○○到庭執行職務
中    華    民    國    99    年    2     月    4     日
                  刑事第十八庭  法  官  高文崇
以上正本證明與原本無異。
如不服本判決應於收受判決後10日內向本院提出上訴書狀，並應
敘述具體理由；其未敘述上訴理由者，應於上訴期間屆滿後20日
內向本院補提理由書（均須按他造當事人之人數附繕本）「切勿
逕送上級法院」。
                                書記官  林淑慧
中    華    民    國    99    年    2     月    4     日
附錄論罪科刑法條：
刑法第三百零九條第一項：
公然侮辱人者，處拘役或三百元以下罰金。

司法院資訊處製作；財團法人民間司法改革基金會備份。
